最　高　行　政　法　院　判　決
                                      100年度判字第340號
上  訴  人　天彩企業有限公司
代　表　人　蘇文淵
訴訟代理人　梁穗昌　律師
被 上訴 人　財政部基隆關稅局
代　表　人　蔡秋吉
　　　　　　　　　　  　　送達代收人　余孟純
上列當事人間虛報進口貨物產地事件，上訴人對於中華民國98年
9月10日臺北高等行政法院97年度訴字第2103號判決，提起上訴
，本院判決如下：
　　主  文
上訴駁回。
上訴審訴訟費用由上訴人負擔。
　　理  由
一、上訴人委由暘捷報關有限公司於民國95年12月25日向被上訴
    人申報進口香港產製MASTERBATCH（TFO-047 BLACK）貨物1
    批（進口報單號碼：第AW/95/6510/1246號），原申報貨品
    分類號列為第2849.90.90.00-3號「其他碳化物」；經被上
    訴人化驗結果，認非為貨品分類號列第2849.90.90.00-3號
    「其他碳化物」，乃改列貨品分類號列為第3907.99.90.00-
    1號「其他聚酯，飽和者，初級狀態」，並依原申報產地香
    港徵稅放行在案。嗣經複核結果，來貨產地為中國大陸，且
    應按原申報貨名MASTERBATCH（色母）歸列貨品分類號列第
    3206.49.90.00-0號「其他著色料及其他調製品」，輸入規
    定MP1，核非屬經經濟部公告准許輸入之大陸物品，認上訴
    人涉有虛報進口貨物產地，逃避管制情事，乃依據海關緝私
    條例第37條第3項規定轉據同條例第36條第1項及第3項規定
    ，處貨價1倍之罰鍰計新臺幣（下同）339,849元，併沒入貨
    物，惟該貨物於受裁處沒入前已放行，致無法裁處沒入處分
    ，乃就此部分依行政罰法第23條第1項規定，裁處沒入貨物
    之價額，合計處679,698元，並依同條例第44條、加值型及
    非加值型營業稅法（下稱營業稅法）第41條規定，追徵所漏
    進口稅款5,352元（包括進口稅5,097元、營業稅255元）。
    上訴人不服，申請復查，未獲變更，提起訴願，亦遭駁回，
    遂提起本件行政訴訟。
二、上訴人起訴主張：系爭貨物係以C3方式經被上訴人就實際進
    口貨物採樣化驗，並經被上訴人確認屬貨品分類號列3907.9
    9.90.貨物而課稅放行，該行政處分已確定而有存續力，被
    上訴人即應受拘束，不應事後恣意變更。惟本件被上訴人未
    證明當初就本件進口貨物實際取樣化驗之檢驗結果有何錯誤
    ，即以半年後另批進口貨物之檢驗報告而指上訴人虛報貨物
    ，並改依貨品分類號列3206.49.90.00貨物處罰上訴人，有
    違誠信及信賴原則。又系爭貨物上訴人係向香港廠商購買，
    並且確由香港進口，至於該香港出售公司係自製或向他人另
    購或在他地生產，非上訴人所能知悉，被上訴人謂來貨產地
    係中國大陸，上訴人涉有虛報，顯與事實不符。況依被上訴
    人之專業，其檢驗判斷尚有前後兩種不同見解，上訴人對被
    上訴人之核定無所懷疑而繳稅取貨，應無過失等語，求為判
    決訴願決定、復查決定及原處分均撤銷。
三、被上訴人則以：系爭貨物其成分含PET 70%，Carbon black
    30%，為適用於PET之黑色色母粒，依國際商品統一分類制度
    註解（下稱HS註解）之詮釋，原申報貨品分類號列第2849.9
    0.90.00-3號及被上訴人原核列第3907.99.90.00-1號均不正
    確，被上訴人予以改列貨品分類號列第3206.49.90.00-0號
    ，洵屬適法。且系爭貨物雖原經被上訴人誤列貨品分類號別
    3907.99.90.00-1號，惟尚未改變系爭貨物之貨名及其性質
    ，亦不因此解免其為政府管制進口貨物之本質。又系爭貨物
    原申報產地香港，上訴人所稱之香港加工乙節，縱屬事實，
    其加工前與加工後之貨品並無實質轉型，系爭貨物仍應認定
    為中國大陸產品。上訴人既從事進口業務，應確實查明貨物
    之產地，據實申報，上訴人自鄰近中國大陸之香港進口系爭
    貨物，未善盡查證產地之注意義務，即率爾委任報關行向海
    關遞送報單，致生虛報進口貨物產地，縱非故意，亦難謂無
    過失等語，資為抗辯，求為判決駁回上訴人之訴。
四、原審斟酌全辯論意旨及調查證據之結果，以：
(一)按報運貨物進口有無虛報行為，應以進口報單所申報內容與
    實到貨物是否相符為認定依據。參據HS註解中文版對稅則第
    3206節之詮釋：「歸入本節之著色料如下列……或用作製備
    著色調製品之原料而呈下列形式者：（I）濃縮性分散體，
    分佈於塑膠、天然橡膠、合成橡膠、可塑劑及其他介質。此
    分散物作為塑膠、橡膠之全體之著色原料……」，而所謂色
    母係指將著色原料分散於塑膠內，作為塑膠之著色料之用；
    上訴人雖稱系爭貨物與上訴人另案即第2104案報運進口中國
    大陸產製PET CHIPS貨物相同，均為PET塑膠粒，非為色母云
    云；然上訴人另案即第2104案貨物，經送塑膠中心以射出成
    形實驗測試貨品是否具PET特性結果（原處分卷2附件1），
    其熔融溫度（Melt point）為252.31℃，惟Melt index值僅
    約2.85g/10mins，不符PET之熔融特性；再以PET之最佳化射
    出成形溫度260℃進行測試結果，其成品易碎，證明系爭貨
    物並不具PET塑膠強度特性；又系爭貨物經化驗結果
    polyester（PET）約71%、carbon black（碳黑）約29%，相
    較各國PET材質黑色母之碳黑量多在25-30％範圍，上訴人亦
    承認該貨物碳黑含量為30％，足見實到貨物為色母，而非
    PET塑膠粒；則被上訴人依查得資料，依據海關進口稅則之
    規定，將系爭貨物改列稅則號列為第3206.49.90.00-0號「
    其他著色料及其他調製品」，另查得本件系爭貨物產地為中
    國大陸，輸入規定MP1，核非屬經經濟部公告准許輸入之大
    陸物品，乃核認上訴人涉有虛報進口貨物產地，逃避管制之
    違章情事，並無不合。
(二)又海關稅則之分類，係按實際到貨之貨名及性質、用途及成
    分等特性，依據海關進口稅則解釋準則之規定核列，其核列
    當時或因對於貨物特性之認知不同，而有歸列錯誤之情形，
    惟該錯誤核屬稅則（貨品分類）之事項，並不因而改變系爭
    貨物之貨名及解免其為管制進口貨物之本質。是以被上訴人
    依查得資料，依據海關進口稅則之規定，將系爭貨物改列稅
    則號列，自非法所不許，亦無違反誠信原則。
(三)又系爭貨物既經調查為MASTERBATCH（色母），自應以其稅
    則號列判別該貨物是否為受管制不得從大陸進口之物品。系
    爭貨物原申報產地為香港，縱上訴人所稱系爭貨物係在香港
    加工屬實，惟上訴人於被上訴人所屬五堵分局驗貨課談話紀
    錄中略稱：「香港遠東公司告知第1批4噸貨（即系爭貨物）
    為香港加工，其餘3批貨櫃（註：含第2104案貨物）為大陸
    生產。該公司在大陸香港有加工工廠」等語；嗣被上訴人檢
    具相關資料函請駐外單位香港遠東貿易服務中心香港辦事處
    查證結果略以：經該處派員前往香港出口商遠東塑膠染料行
    有限公司訪查，該香港公司並無生產色母粒之機器設備，只
    能作簡單加工，似以倉庫用途為主；另據接待人員稱，本批
    貨物係由大陸廣州遠華色母有限公司生產，因顏色偏差，故
    將兩種色母粒混合攪拌，再經篩選完成等語（原處分卷1附
    件13函及訪查工廠報告）；上訴人雖稱系爭貨物係在香港加
    工，其產地為香港云云，惟其加工前與加工後之貨品並無實
    質轉型，系爭貨物之產地仍為中國大陸。是以系爭貨物既經
    被上訴人事後查得上訴人有虛報產地香港，進口未經公告開
    放進口之中國大陸之色母，則被上訴人原雖改列貨品分類號
    列有誤，仍不影響系爭貨物為管制進口貨物之本質，上訴人
    報運進口系爭貨物，即涉有虛報產地，逃避管制之違章情事
    。況系爭貨物與另案（第2104案）貨物，兩者生產廠（廣州
    遠華色母廠有限公司）、賣方（香港遠東塑膠染料行有限公
    司）均相同，同一公司所生產之同一型號貨物（TFO-047
    BLACK），其價格亦相當，兩者係相同之貨物，則其同規格
    同一發貨人賣出之貨物，何以本件貨名為色母（管制大陸貨
    物進口）者，其產地申報為香港，惟另案即第2104案貨名申
    報為PET CHIPS（未管制大陸貨物進口）者，其產地卻知從
    實申報為中國大陸，上訴人所稱系爭貨物產地非其所得知悉
    云云，即非可信。再者，上訴人自鄰近中國大陸之香港進口
    系爭貨物，本應確實查明系爭貨物之產地，據實申報，惟其
    疏未注意查證，即率爾向海關報運進口，致生虛報進口貨物
    產地，逃避管制之違章情事，縱非故意，亦難謂無過失。
(四)系爭貨物既為香港出口商之大陸工廠所生產，產地即應報明
    為中國大陸。上訴人就管制進口之中國大陸色母，以虛報產
    地及報列不正確貨品分類號列之方法，而遂逃避管制之目的
    ，其虛報行為，對於重要事項（產地及貨品分類號列）提供
    不正確之資訊，即有信賴不值得保護之情形，自無信賴保護
    原則之適用。被上訴人因認上訴人涉有虛報進口貨物產地，
    逃避管制之違章情事，乃依海關緝私條例第37條第3項規定
    轉據同條例第36條第1項及第3項規定，處貨價1倍之罰鍰計
    339,849元，併沒入貨物，惟該貨物於受裁處沒入前已放行
    ，致無法裁處沒入處分，爰就此部分依行政罰法第23條第1
    項規定，裁處沒入貨物之價額，合計處679,698元，並依同
    條例第44條、營業稅法第41條規定，追徵所漏進口稅款5,35
    2元，並無違誤，復查及訴願決定遞予維持，亦無不合，因
    將原決定及原處分均予維持，駁回上訴人之訴。
五、本院查：
(一)按行為時臺灣地區與大陸地區貿易許可辦法第7條第1項規定
    ：「大陸地區物品，除下列各款規定外，不得輸入臺灣地區
    ：一、主管機關公告准許輸入項目及其條件之物品。二、古
    物、宗教文物、民族藝術品、民俗文物、藝術品、文化資產
    維修材料及文教活動所需之少量物品。三、自用之研究或開
    發用樣品。四、依大陸地區產業技術引進許可辦法規定准許
    輸入之物品。五、供學校、研究機構及動物園用之動物。六
    、保稅工廠輸入供加工外銷之原物料與零組件，及供重整後
    全數外銷之物品。七、加工出口區及科學工業園區廠商輸入
    供加工外銷之原物料與零組件，及供重整後全數外銷之物品
    。八、醫療用中藥材。九、行政院新聞局許可之出版品、電
    影片、錄影節目及廣播電視節目。一○、財政部核定並經海
    關公告准許入境旅客攜帶入境之物品。一一、船員及航空器
    服務人員依規定攜帶入境之物品。一二、兩岸海上漁事糾紛
    和解賠償之漁獲物。一三、其他經主管機關專案核准之物品
    。」次按海關緝私條例第3條、第37條、第38條、第39條及
    第53條所稱之「管制」包括「臺灣地區與大陸地區貿易許可
    辦法規定不得輸入之大陸物品」在內，亦經財政部84年6月
    17日臺財關第841724542號函釋示在案，而上開函釋核與海
    關緝私條例規定之精神相符，自得予以援用。是進口非屬「
    臺灣地區與大陸地區貿易許可辦法」第7條規定准許輸入之
    大陸地區物品者，構成進口禁止輸入之物品而涉及逃避管制
    之行為，自無疑義。復按「報運貨物進口而有下列情事之一
    者，得視情節輕重，處以……：一、虛報所運貨物之名稱、
    數量或重量。二、虛報所運貨物之品質、價值或規格。三、
    繳驗偽造、變造或不實之發票或憑證。四、其他違法行為。
    」「有前2項情事之一而涉及逃避管制者，依前條第1項及第
    3項之規定論處。」「私運貨物進口、出口或經營私運貨物
    者，處貨價1倍至3倍之罰鍰。」「前2項私運貨物沒入之。
    」分別為行為時海關緝私條例第37條第1項、第3項、第36條
    第1項、第3項所明定。
(二)復按證據之取捨與當事人所希冀者不同，致其事實之認定亦
    異於該當事人之主張者，不得謂為原判決有違背法令之情形
    。又證據之證明力如何或如何調查事實，事實審法院有衡情
    斟酌之權，苟已斟酌全辯論意旨及調查證據之結果，而未違
    背論理法則或經驗法則，自不得遽指為違法。原審業已敘明
    ：參據HS註解中文版對稅則第3206節之詮釋：「歸入本節之
    著色料如下列……或用作製備著色調製品之原料而呈下列形
    式者：（I）濃縮性分散體，分佈於塑膠、天然橡膠、合成
    橡膠、可塑劑及其他介質。此分散物作為塑膠、橡膠之全體
    之著色原料……」上訴人雖稱系爭貨物與上訴人另案即第21
    04案報運進口中國大陸產製PET CHIPS貨物相同，均為PET塑
    膠粒，非為色母云云；然上訴人另案即第2104案貨物，經送
    塑膠中心鑑定結果，認依其成份及特性應為色母，而非PET
    塑膠粒，足見實到貨物為色母，而非PET塑膠粒；則被上訴
    人依查得資料，依據海關進口稅則之規定，將系爭貨物改列
    稅則號列為第3206.49.90.00-0號「其他著色料及其他調製
    品」，於法自無不合等情。經核尚無違論理法則與經驗法則
    。上訴人仍主張塑膠中心之檢驗錯誤，系爭貨物為PET塑膠
    粒，非為色母，指摘原判決違法云云，係就原審取捨證據、
    認定事實之職權行使，任意指摘其為不當，自無可採。
(三)次按海關進口稅則總則一規定：「本稅則各號別品目之劃分
    ，除依據本稅則類、章及其註，各號別之貨名及解釋準則之
    規定外，並得參據HS註解及其他有關文件辦理。」報運貨物
    進口，有無虛報行為，悉以進口報單所申報內容與實到貨物
    是否相符為認定依據。系爭貨物若經查明貨名與原申報不符
    ，即應於進口報單上據實依查核結果更正貨名。海關稅則之
    分類，亦係依實際到貨之貨名及性質、用途及成分等特性依
    據海關進口稅則解釋準則之規定核列，其核列當時若有對貨
    物特性之認知不同，而有歸列錯誤情事，要不因此而改變系
    爭貨物原來之屬性及應正確歸列之稅則，尚非不得事後予以
    更正改列。被上訴人雖曾將系爭貨物改列貨品分類號列為第
    3907.99.90.00-1號，惟系爭貨物經事後鑑定，應為色母，
    而非PET塑膠粒，參據國際商品統一分類制度註解中文版第3
    206節之詮釋，系爭貨物核屬稅則第3206節貨物之範疇，被
    上訴人乃復改列貨品分類號列為第3206.49.90.00-0號，自
    屬適法。上訴人主張被上訴人不得再將系爭貨物改列貨品名
    稱及分類號列，以此指摘原判決違法云云，亦不足採。
(四)原審並敘明：上訴人雖稱系爭貨物係在香港加工，其產地為
    香港云云，惟其加工前與加工後之貨物並無實質轉型，系爭
    貨物之產地仍為中國大陸；又系爭貨物與第2104案貨物兩者
    係相同之貨物，為上訴人所自認，其規格同一，發貨人亦屬
    相同，何以第2104案貨物上訴人從實申報產地為中國大陸(
    但貨名申報為PET CHIPS，為未管制大陸貨物進口），而本
    件產地卻申報為香港，足見上訴人稱系爭貨物產地為中國大
    陸非其所得知悉云云，即非可信等語。經核亦無違論理法則
    與經驗法則。上訴人主張系爭貨物產地非為中國大陸，其無
    過失云云，亦不足採。
(五)又本件系爭貨物既為大陸工廠所生產，產地即應據實報明為
    中國大陸，上訴人卻申報為香港，其虛報系爭貨物產地，已
    成立逃避管制之違章行為，殊不因貨品分類號列之核列而改
    變系爭貨物為管制進口貨物之本質。上訴人就管制進口之中
    國大陸色母，以虛報產地及報列不正確貨品分類號列之方法
    ，而遂逃避管制之目的，其虛報行為，對於重要事項（產地
    及貨品分類號列）提供不正確之資訊，即有信賴不值得保護
    之情形，依行政程序法第119條第2款規定，自無信賴保護原
    則之適用。上訴人稱本件有信賴保護原則之適用，指摘原判
    決違法，核不足採。
(六)所謂判決不備理由係指判決全然未記載理由，或雖有判決理
    由，但其所載理由不明瞭或不完備，不足使人知其主文所由
    成立之依據而言。本件原審本於職權調查證據後，駁回上訴
    人之訴，業已在判決理由欄詳敘其採證之依據及得心證之理
    由，經核尚無判決理由不備之違法。
(七)綜上，上訴意旨均係就原審已詳為論述事項，指摘原判決違
    法，洵不可採。上訴論旨，指摘原判決違誤，求予廢棄，難
    認有理由，應予駁回。
六、據上論結，本件上訴為無理由。依行政訴訟法第255條第1項
    、第98條第1項前段，判決如主文。
中　　華　　民　　國　　100　 年　　3　　 月　　17　　日
                    最高行政法院第三庭
                        審判長法官　黃　璽　君
                              法官　楊　惠　欽
                              法官　吳　東　都
                              法官　陳　金　圍
                              法官　蕭　惠　芳

以  上  正  本  證  明  與  原  本  無  異
中　　華　　民　　國　　100　 年　　3　　 月　　17　　日
　　　　　　　　　　　　　　　書記官　彭　秀　玲